【裁判字號】    92,訴,1413
【裁判日期】    921014
【裁判案由】    強盜等
【裁判全文】
臺灣高雄地方法院刑事判決                        九十二年度訴字第一四一三號
    公  訴  人  臺灣高雄地方法院檢察署檢察官
    被      告  乙○○
    選任辯護人  蔡祥銘律師
                唐治民律師
右列被告因強盜等案件，經檢察官提起公訴（九十二年度偵字第九五三五號），本院
判決如左：
    主      文
乙○○共同攜帶兇器竊盜，處有期徒刑拾月，扣案之Ｔ型扳手及鐵鎚各壹支均沒收。
    事      實
一、乙○○夥同姓名年籍不詳年約二十八、九歲之綽號「黑狗」之男子，基於意圖為
    自己不法所有之共同犯意聯絡，於民國（下同）九十二年五月二日凌晨零時十分
    許，由「黑狗」駕駛，後載乙○○，共同騎乘不詳車號之機車，行經高雄市三民
    區○○○路二五五號前，即由「黑狗」攜帶足以傷人之兇器Ｔ型扳手（即六角扳
    手）及鐵鎚各一支下車，且機車未熄火，進入車號ＦＶ─三八二號大客車內，竊
    取丙○○所有置於該大客車內之通訊用無線電一支，乙○○則留於機車後座負責
    把風，嗣「黑狗」得手後，將所竊之上開無線電連同前開Ｔ型扳手及鐵鎚等物交
    付把風之乙○○，正騎乘機車逃逸之際，適為丙○○發現趨前攔阻並出手環抱坐
    於機車後座之乙○○，致乙○○摔落機車後，乙○○雖極力掙扎欲逃跑，然因丙
    ○○使力拉住乙○○，並由在場之人合力制服乙○○；「黑狗」於其時雖曾下車
    以安全帽毆打丙○○後頸，欲使丙○○能放開乙○○，但眼見在場多人合力圍捕
    ，即自行乘隙騎機車逃逸。嗣乙○○即由據報之員警加以捕獲。
二、案經高雄市政府警察局三民第一分局移送臺灣高雄地方法院檢察署檢察官偵查起
    訴。
    理      由
一、訊據被告乙○○矢口否認上開竊盜犯行，並辯稱：上開物品係「黑狗」所竊，其
    不知「黑狗」要竊盜，扳手及鐵鎚等物係自機車置物廂內掉出，不知「黑狗」有
    攜帶扳手及鐵鎚等物云云。
    惟查：前開事實業據告訴人丙○○於警詢時指訴綦詳，並有「黑狗」行竊所攜帶
    之Ｔ型扳手（即六角扳手）、鐵鎚各乙支扣案可稽，且該Ｔ型扳手塑膠柄長約十
    公分、鐵製部分長約十六‧五公分，且鐵製部分前端有研磨，較為圓銳，鐵鎚之
    木柄長約二十九公分，鐵製鎚部長約十二‧五公分，此均經本院勘驗屬實（本院
    卷第三五頁），二者均為極易用以傷人，客觀上足對人之生命、身體、安全構成
    威脅，係具有危險性之兇器無訛，並有被告與「黑狗」共同竊取之上開無線電一
    支，亦有告訴人所簽具之領結一紙在卷足憑（警卷第九頁）；次就被告對於「黑
    狗」下手行竊之時，其確實身在現場乙節，於偵、審中均坦承不諱（警卷第一頁
    反面、偵卷第十二頁反面、本院卷第六七頁）；又告訴人丙○○於審理時證稱：
    其拉下坐在後座的人（即被告），我們發生扭打，機車並無倒地，只有傾斜一下
    ，被告所搭乘之機車並未倒地，（機車座椅下之）置物廂亦沒有掀開，且其抱下
    被告後，扳手、鐵鎚、無線電等物都已經在地上，係掉落在機車後方等語（本院
    卷第九九、一０六、一０七頁）；且告訴人丙○○於警詢中則證述：現場查獲鐵
    鎚一支、六角扳手一支、車用無線電一支，是在扭打時，從後座那位年青人（即
    被告）身上掉下來的等詞（警卷第三頁反面），是扳手、鐵鎚、無線電等物既係
    於告訴人拉下被告後，即掉在地上；且扳手、鐵鎚、無線電等物若係因機車倒地
    而自機車座椅置物廂內掉出，所掉落之位置應在機車旁側，而非在機車後方處；
    然依告訴人所陳，扳手、鐵鎚、無線電等物均掉落在機車後方，顯見該等物品均
    非自機車座椅之置物廂內掉出；至被告請求傳訊之證人甲○於審理時證述：機車
    有倒地，且扳手、鐵鎚、礦泉水、口罩等物品均掉落地面，係自機車座椅下之置
    物廂內掉出云云（本院卷第一０九、一一０頁），然證人甲○見及機車倒地時，
    係位於建國路之對面（本院卷第一一０頁），且當時有蠻多追捕機車之人（本院
    卷第一一０頁），又有一群人圍著被告打（本院卷第一一二頁），該建國路係四
    線道並設有慢車道（本院卷一一三、一一四頁），又其見及本案捕獲被告之過程
    時，才開始橫越建國路（本院卷第一一四頁）等情，亦據證人甲○於審理時證述
    甚明（本院卷第一一０、一一一、一一二、一一三、一一四頁），且告訴人丙○
    ○亦證稱：圍觀的人都圍過來圍捕等詞（本院卷第一０一頁），可知證人甲○見
    及機車倒地時，係位在案發現場之建國路對面，而建國路係一四線道並設有慢車
    道之寬敞道路，足見證人甲○所在位置與案發地點相隔約有二十公尺以上，顯隔
    有相當之距離，且又有多人圍觀、圍捕、追捕機車，則位於道路對面之證人甲○
    ，其視線難免為圍捕、追捕被告機車之眾人所遮掩，致無法掌握現場所發生事實
    之全貌，而證人甲○見及追捕之情形，才橫越馬路，但於橫越道路之際，原須注
    意左右來車，始得逐步越過馬路，又不能持續不斷觀察當時在現場僅短短數分鐘
    連續發生之全部追捕過程，況案發時值凌晨零時許，已屬深夜，僅賴路燈照明，
    能否遠距看清全程發生之情事，亦非無疑；再證人甲○對於公訴人在審理中詢及
    ：「機車倒地且置物廂都打開，為何他還能順利騎機車離開？」答稱：「因為機
    車沒有熄火，我不知道他如何順利騎走」等詞，證人甲○前既證稱有多人追捕機
    車，則在電光火石之追捕瞬息間，若機車確實倒地，甚至座椅之置物廂蓋均已掀
    開之情形下，「黑狗」如何能在多人圍捕過程中，從容扶起機車，又將機車座椅
    之置物廂蓋重新闔上之後，始坐上機車逃逸，非但所述違乎常理，而且，證人甲
    ○自稱：其不知「黑狗」如何順利騎走機車等詞，足見其確實並未親眼目睹上開
    追捕被告及「黑狗」之全程，故而不知「黑狗」究如何逃離現場；是以證人甲○
    所在位置屬深夜遠距之處，所見又係片斷、局部而非全貌，則其關於此節之證詞
    ，自難遽採；再對於告訴人丙○○於審理時證述：坐於機車後座之被告在騎車離
    去時雙方係抱住前座之人（即駕駛機車之黑狗），且被告當時身著無口袋之長袖
    內衣云云（本院卷一０四頁），然被告當時亦身著長褲，長褲有無口袋，告訴人
    丙○○即未明瞭（本院卷一０六頁），長褲若有口袋，則被告仍能置物，況被告
    亦有可能在匆促之間，且將扳手、鐵鎚、無線電等物暫置於機車前座駕駛及後座
    搭載被告間隙之座椅上，致其遭告訴人抱住強拖至地面時，該等物品隨即散落於
    機車後方；足見扳手、鐵鎚、無線電等物應係在被告一遭告訴人抱住，拖下機車
    時，即自被告身上或座椅上掉落於機車後方之地面，而非如被告前開所辯：該等
    物品均自機車座椅下之置物廂內掉出，故告訴人於警詢時明確陳述前揭扳手、鐵
    鎚、無線電等物係自被告身上所掉落等之證言，應屬可信。又被告既自承在「黑
    狗」行竊之際，其確在現場，已述之如前，且被告身持上開行竊所攜帶之兇器扳
    手、鐵鎚等物及竊得車用無線電之贓物均已遭扣案，復據告訴人丙○○於審理時
    供證：拉下被告，被告要跑走，且被告被拉下後，只有要跑的動作等詞（本院卷
    第一００頁），足見其顯係行竊之後，始一意逃跑，故認被告確與綽號「黑狗」
    之人共犯本件竊盜犯行無訛。從而，本件事證明確，被告犯行堪予認定。
二、次按「上訴人僅有強力排除猛拖之被動行為，尚難認為有積極暴行而達於強暴脅
    迫之程度，衡以準盜罪係以當時施以強暴為構成要件，究否可認相符已非無斟酌
    之餘地。」最高法院四十三年度台上字第六七０號判決著有明文。
    經查：被告於審訊時供稱：「當時黑狗與我一起摔下車，是黑狗與司機扭打，丙
    ○○來抓我時，我有掙扎，我有一直揮打，想要把告訴人甩掉」（本院卷第三五
    頁），審理時又供述：「一群人圍過來時，我摔倒在地，他們有人抓我，有人打
    我，我只是要擋他們並沒有要攻擊」（本院卷第一一五頁），又在警詢時供述：
    「我被拉住手掙扎，大家纏在一起，（告訴人）是如何受傷的，我不知道」（警
    卷第二頁）等語；證人丙○○亦於審理時證述：「他要跑走，我就拉住他」、「
    只有要跑的動作」（本院卷第一００頁）、「（公訴人問：當時與被告發生扭打
    ，被告有無揮拳或其他舉動？）不是很清楚  ，我有喊抓賊，但當時情況混亂，
    圍觀的人都圍過來圍捕，一起把被告制伏」（本院卷第一０一頁）、「我抓被告
    時，騎機車的人好像有拿什麼東西打我的頭」、「（公訴人請求提示證人之驗傷
    單，並問：你身上如驗傷單的傷，如何造成？）是在混亂中所留下的傷」（本院
    卷第一０二頁）、「（公訴人問：被告在地上反抗的舉動為何？）亂抓、揮拳、
    準備要跑的動作。」「（公訴人請求提示丙○○之警詢筆錄，並問：警詢時表示
    那人毆打你胸部等語，是何意思？）他在揮時，用手打到我的胸部」、「（公訴
    人問：你去抓被告至有人圍過來打被告，中間隔多久時間？）沒有幾秒鐘」、「
    （公訴人問：被告只有要跑的舉動？）是」（本院卷第一０五頁），又其在警詢
    中亦指稱：「我衝到機車旁拉到坐在後面的一位，將他拉下來，而纏在一起被毆
    打抓傷。」、「我抓到機車後座的那位，拉下車後該人用手肘毆打我的胸部，而
    扭打纏在一起，乘機車的那位用安全帽打我的後腦趁機逃逸。」等詞（警卷第三
    頁反面），足見被告係在遭告訴人丙○○抓住，自機車上摔落於地後，為擺脫告
    訴人而揮動手臂被動的扭纏掙扎，並無積極攻擊告訴人之行為，且在扭纏掙扎之
    過程中，與告訴人間難免有身軀碰撞之舉動，亦不得即謂為係積極之強暴動作；
    是衡諸上開最高法院判決意旨，被告意圖逃脫被動掙扎之舉動，尚與準強盜罪「
    積極強暴」之構成要件不符，自不得以該罪論擬。
三、核被告乙○○所為，係犯刑法第三百二十一條第一項第三款之攜帶兇器竊盜罪。
    被告與「黑狗」就上開加重竊盜犯行間，有犯意聯絡及行為分擔，均應論以共同
    正犯。公訴人認被告係犯準強盜罪，尚有未洽，已如前述，是起訴法條應予變更
    。爰審酌被告與「黑狗」共同持兇器行竊，危險性較高，且犯罪後矢口否認犯行
    ，又刻意隱瞞共犯綽號「黑狗」之身分年籍，全無悔意，態度惡劣等一切情狀，
    量處如主文所示之刑，以示懲儆。至扣案之Ｔ型扳手、鐵鎚各乙支，均係綽號「
    黑狗」之人所有，且係供其竊盜攜帶所用之物，亦據被告供述甚明，則依共犯間
    均應各負全部之責任，併依刑法第三十八條第一項第二款之規定，宣告沒收。
四、公訴意旨另以被告乙○○有於前揭時、地傷害告訴人丙○○之傷害罪嫌云云。惟
    查：被告正乘坐機車意欲逃亡之際，因遭告訴人拉下機車，而與告訴人之間扭纏
    掙扎，彼此身軀難免有碰撞、牴觸，均如前述，則若因此而致告訴人身體受有傷
    害，亦無非告訴人抓捕被告及被告掙扎之過程中所致，難謂被告有傷害告訴人之
    故意，此外復無其他積極證據足認被告有傷害告訴人之犯行，原應為無罪之諭知
    ，惟公訴意旨認此傷害部份與前開加重竊盜犯行部分，係牽連犯，具有裁判上一
    罪之關係，爰不另為無罪之諭知。
據上論斷，應依刑事訴訟法第二百九十九條第一項前段、第三百條，刑法第二十八條
、第三百二十一條第一項第三款、第三十八條第一項第二款，判決如主文。
本案經檢察官丁○○到庭執行職務。
中      華      民      國      九十二    年      十     月     十四    日
                                       臺灣高雄地方法院刑事第三庭
                                           審判長法  官  高思大
                                                 法  官  陳玉聰
                                                 法  官  陳威龍
右正本證明與原本無異。
如不服本判決，應於判決送達後十日內向本院提出上訴狀，上訴於台灣高等法院高雄
分院（須附繕本）。
                                                 書記官  蔡語珊
中      華      民      國      九十二    年      十      月    十五    日
附錄條文：
刑法第三百二十一條第一項第三款
          犯竊盜罪而有左列情形之一者，處有期徒刑六月以上五年以下有期徒刑：
          三  攜帶兇器而犯之者。


司法院資訊處製作；財團法人民間司法改革基金會備份。
